【裁判字號】    94,上訴,1102
【裁判日期】    950601
【裁判案由】    違反槍砲彈藥刀械管制條例等
【裁判全文】
臺灣高等法院刑事判決                94年度上訴字第1102號
    上  訴  人
    即  被  告  甲○○
   選任辯護人  孫志堅律師
   上  訴  人
   即  被  告  丙○○
   選任辯護人  盧  春律師
上列上訴人因違反槍砲彈藥刀械管制條例等案件，不服臺灣桃園
地方法院93年度訴字第347號，中華民國94年2月4日 第一審判決
（起訴案號：臺灣桃園地方法院檢察署92年度偵字第17825號）
，提起上訴，本院判決如下：
    主  文
原判決關於被告甲○○未經許可製造槍砲之主要組成零件及行使
變造特種文書及暨定應執行刑部分均撤銷。
甲○○共同未經許可，製造槍砲之主要組成零件，處有期徒刑參
年陸月，併科罰金新臺幣拾貳萬元，罰金如易服勞役，以新臺幣
玖佰元（即銀元參佰元）折算壹日，附表編號參 (一 )、肆所示
之物均沒收，又行使變造特種文書，足以生損害於公眾及他人，
處有期徒刑肆月，附表編號伍所示之物均沒收。
其餘上訴駁回。
甲○○上開撤銷部分與駁回部分，應執行有期徒刑伍年參月，併
科罰金新臺幣拾伍萬元，罰金如易服勞役，以新臺幣玖佰元（即
銀元參佰元）折算壹日，附表（編號參（二）除外）所示之物均
沒收。
    事  實
一、丙○○曾犯偽造文書案件，經臺灣臺北地方法院以八十九年
    度訴字第一○五四號判決判處有期徒刑六月，緩刑三年確定
    ，在緩刑期間又犯妨害自由罪，經臺灣板橋地方法院以九十
    一年度訴字第五二○號判處有期徒刑五月，經本院、最高法
    院駁回上訴確定，於民國九十二年四月三日繳納易科之罰金
    後，偽造文書案件經臺灣臺北地方法院撤銷緩刑，由本院將
    上開二罪定執行刑為十月，於九十三年十一月八日始執行完
    畢（不構成累犯）。詎不知悔改，與甲○○及姓名年籍不詳
    綽號「紅蝦子」之成年男子，明知未經許可，不得製造具有
    殺傷力之子彈及槍枝主要組成零件，竟基於共同製造子彈之
    犯意聯絡，於九十二年九月至十一月中旬間，由丙○○與「
    紅蝦子」聯絡，委由「紅蝦子」製作子彈製造所需之噴火孔
    、底火蓋、彈頭、彈殼等物，完成後再交由丙○○攜至桃園
    縣蘆竹鄉○○路○段三五號九樓之三甲○○之友人陳姵君所
    租住處，甲○○再向不知情之友人取得制式九ＭＭ子彈二顆
    做為製造子彈之參考樣本，以其所有之尖嘴鉗、斜口鉗、火
    藥填充桿、固定鉗、起子等工具，將底火、彈殼、底火蓋、
    噴火孔、火藥、彈頭組合而成具有殺傷力之子彈二十五顆，
    再將子彈放入置放子彈之模具內，使用印有ＰＭＣ（即製造
    廠牌ＰｙｒｏｔｅｃｈｎｉｅｄｅＣａｅｎ．Ｆｒｅｎｃｈ
    ｍｉｌｉｔａｒｙ）、九ＭＭＬＵＧＥＲ（即子彈口徑為九
    ＭＭ乘以十九）之字體鋼模打印於前開子彈彈殼底部。三人
    又基於共同製造槍枝主要組成零件之犯意聯絡，於上開期間
    內某時，先由「紅蝦子」製作土造金屬槍管半成品六支，再
    交由丙○○攜帶至上開租住處，甲○○再以其所有之槍管研
    磨棒、砂輪鑽頭、鑽頭、鐵鋸、鑽頭固定器、游標卡尺、鑽
    刀、銼刀、電鑽、砂輪機等工具，將其中二支槍管半成品磨
    成可適裝於具有殺傷力槍枝使用之金屬槍管成品。嗣於九十
    二年十一月二十一日凌晨零時三十分許，為警接獲線報前往
    上址搜索，當場在甲○○所使用之房間內床上查獲丙○○攜
    帶其個人所持有業經改造完成可組裝成有殺傷力改造手槍之
    ＰＰＫ／Ｓ型玩具手槍之主要組成零件槍身一支（含彈匣）
    、供改造用之土造金屬槍管半成品三支、玩具槍彈殼十八顆
    、玩具槍槍管一支、火藥填充桿一支、插銷一支等物；在甲○○使用之房間床下小手提包內查獲可作為槍枝主要組成零
    件之土造金屬槍管成品二支（其中一支為查獲警員請甲○○
    當場組裝至ＰＰＫ／Ｓ型玩具手槍內）、半成品四支、彈頭
    三百顆、彈殼十六顆、底火蓋二包、火藥二包、玩具撞針一
    支、玩具槍機三個、玩具槍管六支、玩具槍枝滑套一支、槍
    管研磨棒四支、砂輪鑽頭四支、尖嘴鉗一支、斜口鉗一支、
    鐵鋸一支、六角扳手一組、鑽頭固定器一個、火藥填充桿二
    支、彈殼底座字體鋼模五支；在甲○○使用之房間床下大背
    包內查獲有殺傷力之土造子彈十二顆、彈頭七百二十五顆、
    彈殼五百七十顆、底火蓋四包、噴火孔一包、玩具槍彈殼十
    八顆、工業用底火三十顆、底火一盒、固定鉗一支、油標卡
    尺一支等物；在甲○○使用之房間床下黑色鐵盒內查獲鑽頭
    三十五支、砂輪鑽頭九支、鑽刀貳支、銼刀三支、自攻螺絲
    四支、起子十二支等物；在甲○○使用之房間內查獲電鑽一
    支、砂輪機一支、砂輪片二片、改造工具一批等物；在甲○○使用之房間梳妝台抽屜查獲有殺傷力之土造子彈十三顆；
    在甲○○外套口袋內查獲制式九ＭＭ子彈二顆；在甲○○使
    用之六六一二—ＦＫ號自小客車內查獲彈頭三千一百二十五
    顆、彈殼四百二十顆、固定鉗一個、研磨電鑽一個、置放子
    彈模具一個等物。
二、甲○○另因案遭法院發佈通緝，竟為逃避追查，於九十一年
    十一月間某日在臺北縣林口鄉某處，竟與姓名年籍不詳綽號
    「阿弟仔」之成年男子共同基於變造國民身分證、汽車駕駛
    執照等特種文書之犯意聯絡，由甲○○交付費用新臺幣一萬
    元及本人照片二張予「阿弟仔」，由「阿弟仔」接續將甲○○照片換貼於「乙○○」國民身分證及汽車駕駛執照上之方
    式完成變造，數日後，再將變造完成之「乙○○」國民身分
    證、汽車駕駛執照各一張交付甲○○，甲○○於九十二年十
    一月二十一日凌晨零時三十分許在陳姵君前開租住處為警查
    獲時，出示「乙○○」之國民身分證表示其身分而行使之，
    嗣經警在該處甲○○使用的房間梳妝檯抽屜內再扣得變造之
    「乙○○」汽車駕駛執照一張，足生損害於「乙○○」本人
    及戶政機關、監理機關核發國民身分證、汽車駕駛執照之正
    確性。
三、案經臺北縣政府警察局移請臺灣桃園地方法院檢察署檢察官
    偵查起訴。
    理  由
一、(一)丙○○、甲○○共同製造子彈部分：
      訊據被告二人均矢口否認有何製造子彈之犯行，被告丙○○辯稱：扣案物品除在床上所查獲的是伊當天帶來的以外
      ，均非伊所有，伊一、二個月前曾經有帶過底火蓋跟噴火
      孔各一包給被告甲○○，這些東西是被告甲○○叫伊給「
      紅蝦子」做的，但被告甲○○沒有說要做什麼用途，伊沒
      有與甲○○、「紅蝦子」共同製造子彈犯行云云，被告甲○○則辯稱：當天在床下及梳妝台抽屜所扣到的東西是「
      紅蝦子」託被告丙○○帶來給伊的，扣案工具不可能用來
      做子彈，跟「紅蝦子」買的東西是要作為道具子彈使用，
      伊僅持有子彈，但未製造子彈云云。經查，(1)被告甲○○
      於警詢中已坦承：在查獲二個月前有改造子彈，因為之前
      在樹林被人開槍，要防身之用，且事先跟朋友要二顆制式
      子彈作為參考，因為伊本身不是做車床的，故麻煩被告丙○○做彈頭及彈殼，之後再將底火、火藥、噴火孔、彈頭
      、彈殼等組合，已經完成的子彈就是查獲的二十五顆子彈
      等語（見偵（一）卷第十八至二十頁），被告甲○○於原
      審雖曾辯稱被查獲當時有吃毒品，精神恍惚云云（見原審
      九十四年一月十四日審判筆錄第八頁、第十一頁），惟依
      證人即當天前往搜索陳姵君住處之警員吳建忠於原審證稱
      ：當時被告甲○○之精神狀況很好等語（見原審九十三年
      十二月十七日審判筆錄第十頁），且被告甲○○於警員逮
      捕時表示精神情況正常，並於臺北縣政府警察局刑警隊偵
      辦刑案權利宣告筆錄上簽名蓋印，亦有該權利宣告筆錄可
      參（見偵（一）卷第三十頁），另查被告甲○○於偵查中
      亦坦承：彈殼是伊叫丙○○做的，是為自衛做的等語（見
      偵（一）卷第九七頁），足認被告甲○○事後原審審判中
      及上訴後否認有製造子彈之犯行云云，應屬卸責之詞，委
      無可採，要以其上開警詢及偵查中所述較可採信。(2)而被
      告二人遭查獲時，為警在被告甲○○使用之房間內扣得土
      造子彈十二顆與十三顆，經內政部警政署刑事警察局分別
      採樣四顆試射，均可擊發，認均具有殺傷力，亦有內政部
      警政署刑事警察局九十二年十二月三十一日刑鑑字第○九
      二○二二五六四六號槍彈鑑定書可稽（偵（二）卷第八六
      頁），此外於查獲現場扣有尖嘴鉗、斜口鉗、火藥填充桿
      、固定鉗、起子等工具，證人即警員吳建忠亦於原審審理
      中結稱：現場扣案之工具可作為改造子彈之用等語（原審
      九十三年十二月十七日審判筆錄第八頁），且原審依職權
      將上開有殺傷力之子彈與在被告甲○○使用之房間床下小
      手提包內查獲之彈殼底座字體鋼模五支送內政部警政署刑
      事警察局比對，結果為其中三支字體鋼模字跡與上開有殺
      傷力之子彈其中四顆彈殼彈底字跡之印痕相符，有該局九
      十三年八月十三日刑鑑字第○九三○一二四一八七號函（
      見原審卷 (一)第一八０至一八六頁）可參，再者， 扣案
      工具經本院送請內政部警政署刑事警察局鑑定結果，認於
      製造槍、彈有適用之時機自可援用該類工具等情，亦有該
      局九十五年四月三日刑鑑字第0950017849號函在卷可按（
      見本院卷第一三九頁），益證被告甲○○確實利用現場查
      獲之上開工具將底火、彈殼、底火蓋、噴火孔、火藥、彈
      頭組合而成具有殺傷力之子彈二十五顆後，再加以蓋印。
      (3)再者，被告丙○○於原審審判中亦坦承：事發一、二個
      月前曾經帶過底火蓋跟噴火孔各一包給被告甲○○等語（
      原審九十三年四月二十二日準備程序筆錄第三頁），此部
      分亦與被告甲○○所辯扣案物是由被告丙○○帶來的等語
      相合，至於被告丙○○所稱：不知被告甲○○要噴火孔與
      底火蓋之用途云云，惟被告甲○○既已供稱彈頭及彈殼均
      係託被告丙○○所做的等語，上開噴火孔、底火蓋、及彈
      頭、彈殼均為製作彈頭不可或缺之物，且被告丙○○於八
      十九年間亦曾經將可發射子彈具有殺傷力之改造手槍、彈
      殼及彈頭交被告甲○○保管寄藏，並經本院九十三年度上
      更（一）字第二三七號判處有期徒刑一年二月，有本院被
      告全國前案紀錄表及判決書影本各一份在卷可參，被告丙○○所辯顯不足採信。(4)綜上，足認被告丙○○係出自與
      被告甲○○共同製造子彈之意思，而委由與有共同製造子
      彈之犯意聯絡之「紅蝦子」先行製作之噴火孔、底火蓋、
      彈頭及彈殼等物，再由丙○○攜至查獲現場，交由被告甲○○以扣案工具加以組裝子彈並蓋印以完成製造子彈之犯
      行。被告二人與共犯「紅蝦子」有共同製造子彈之犯行洵
      堪認定。
    (二)丙○○、甲○○共犯製造槍枝主要組成零件部分：
      按槍砲、彈藥主要組成零件種類，由中央主管機關公告之
      ，槍砲彈藥刀械管制條例第四條第三項定有明文，內政部
      遂於八十六年十一月二十四日以臺（八六）內警字第八六
      七○六八三號公告槍砲彈藥之主要組成零件，而「其他各
      式槍砲」中，槍管、槍身、扳機、撞針、擊錘、轉輪、滑
      套、彈匣均屬主要組成零件，先予敘明。經查，(1)在被告
      甲○○所使用之房間床上所扣得三支槍管及床下小手提包
      內所扣得之六支槍管，其中一支為查獲警員請甲○○當場
      組裝至ＰＰＫ／Ｓ型玩具手槍內，業經證人吳建忠於原審
      審判中證述明確（證人吳建忠誤認床下查獲之槍管為五支
      ）（見原審九十三年十二月十七日審判筆錄第六頁），復
      有現場組裝照片十三張可佐（先偵（一）卷第一○四至一
      四九頁），而上開九支槍管，經內政部警政署刑事警察局
      鑑定結果，裝置在ＰＰＫ／Ｓ型玩具手槍內之槍管一支，
      為土造金屬槍管，ＰＰＫ／Ｓ型玩具手槍換裝該土造金屬
      槍管後，機械性能良好，可擊發適用子彈，認具有殺傷力
      ；其餘八支槍管，七支係土造金屬槍管半成品，一支則為
      土造金屬槍管，可供上述ＰＰＫ／Ｓ型玩具手槍換裝使用
      ，有內政部警政署刑事警察局九十二年十二月三十一日刑
      鑑字第○九二○二二五六四六號槍彈鑑定書可稽（見偵（
      二）卷第八六頁），雖然證人即華山玩具廠負責人范進財
      於原審審判中到庭證稱：扣案的玩具槍尚未改造完成，並
      無殺傷力云云（見原審九十三年十二月十七日審判筆錄第
      十五頁），惟以證人范進財並非實際鑑定參與本件扣案槍
      枝之人，其到庭所為證述應屬個人意見，尚不能作為被告
      二人有利之證據，是仍足認ＰＰＫ／Ｓ型玩具手槍內換裝
      之槍管一支及床下手提包內其中一支槍管，均為內政部所
      公告「其他各式槍砲」主要組成零件之槍管。(2)訊據被告
      丙○○雖坦承：在現場被告甲○○所使用之房間床上所查
      扣之土造金屬槍管半成品三支為其所購買，與ＰＰＫ／Ｓ
      型改造玩具槍要一起帶去送給被告甲○○等語，惟矢口否
      認被告甲○○使用之房間床下小手提包內所扣得之土造金
      屬槍管成品二支、半成品四支為其所有（本院九十四年一
      月十四日審判筆錄第十七頁）；被告甲○○則迭於偵查及
      本院審理中供稱：床下小手提包內所扣得之槍管（其中一
      支為查獲警員請甲○○當場組裝至ＰＰＫ／Ｓ型玩具手槍
      內）均為被告丙○○所帶至查獲現場等語（見偵（一）卷
      第九七頁、偵（二）卷第五六頁、原審九十三年四月八日
      準備程序筆錄第三頁、原審九十四年一月十四日審判筆錄
      第十三頁），參之被告丙○○查獲當日所攜帶之三支土造
      金屬槍管半成品與床下小手提包所扣得之槍管，經原審當
      庭交予被告丙○○檢視，被告丙○○亦於原審訊問「為何
      在甲○○床下查獲之改造槍管跟你帶來的槍管外型、尺寸
      都一樣，只是其中有一支磨過？」時，其答稱：槍孔內徑
      大小不同，前面的內徑大小也不同，其餘外觀、長短、外
      徑都相同等語及原審另訊之「從扣案槍枝拆下之槍管與你
      所帶的三支槍管有何不同？」時答稱：內徑不同，可以組
      裝的那支槍管內徑較寬，外緣一面有磨平，可以組裝的槍
      管較寬的那一頭一次有磨平，其餘外觀、長度、外徑沒有
      不同等語（見原審九十四年一月十四日審判筆錄第十八頁
      、第十九頁），復參酌內政部警政署刑事警察局上開槍彈
      鑑定報告所附照片中，鑑定為可供換裝玩具槍使用之土造
      金屬槍管成品二支，與鑑定為土造金屬槍管半成品其中六
      支支間，外型、長度均相同，不同之處在於土造金屬槍管
      成品較寬一頭兩側遭磨平（見偵卷（二）第九四頁、第九
      四之一頁），被告丙○○查獲當日所帶之三支土造金屬槍
      管半成品既與被告甲○○使用之床下查獲之槍管半成品與
      成品間外型、長度大致相同，而槍管又非市面上隨處可購
      得之商品，應以被告甲○○所述：床下小手提包內所扣得
      之槍管均為被告丙○○所帶來的等語較為可採，被告丙○○所述顯為臨訟卸責之詞。(3)末查，被告甲○○於原審審
      判中供稱：在案發前幾天被告丙○○所帶來一包東西內含
      有槍管，係「紅蝦子」託丙○○所帶來的，槍管跟其他東
      西一起算五千元等語（見原審九十三年四月八日準備程序
      筆錄第三頁），而「紅蝦子」就被告二人製造子彈犯行所
      提供之噴火孔、底火蓋、彈頭及彈殼等物，均為子彈組成
      零件，以供被告實際需要組裝之用已如前述，參與被告甲○○所使用之房間及其所使用之自小客車內，扣得槍管研
      磨棒、砂輪鑽頭、鑽頭、鐵鋸、鑽頭固定器、游標卡尺、
      鑽刀、銼刀、電鑽、砂輪機等工具，均足供研磨槍管之用
      ，顯見「紅蝦子」提供被告丙○○攜帶至友人陳姵君租住
      處而於被告甲○○使用之床下遭查獲之槍管六支，應為未
      經磨平之土造槍管半成品，以供被告二人日後組裝槍枝時
      實際需要再加以研磨套用至槍枝內，是被告甲○○使用之
      床下小手提包內其中二支已遭磨平之土造金屬槍管成品，
      應係被告甲○○使用扣案研磨工具所為無訛。(4)綜上，被
      告二人與「紅蝦子」基於製造槍枝主要組要零件槍管之犯
      意，由「紅蝦子」先製造土造金屬槍管半成品，再由丙○○攜帶至陳姵君住處，交由被告甲○○復以上開工具，將
      其中二支磨成可適裝於槍枝使用之金屬槍管成品犯行明確
      ，亦應依法論科。
    (三)甲○○持有制式子彈部分：
      訊據被告甲○○於原審及本院審判中均已坦承持有制式子
      彈二顆之犯行不諱，且該二顆子彈，經送內政部警政署刑
      事警察局鑑定，均係口徑九ＭＭ之制式子彈，具殺傷力，
      有內政部警政署刑事警察局九十二年十二月三十一日刑鑑
      字第○九二○二二五六四六號槍彈鑑定書可稽（見偵（二
      ）卷第八六頁），被告甲○○此部分犯行亦臻明確。
    (四)丙○○持有槍枝主要組成零件之槍身、彈匣部分：
      訊據被告丙○○於本院審理中供承：在被告甲○○使用之
      床上所扣得之ＰＰＫ／Ｓ型玩具手槍為其在網路上所購得
      等情不諱，而該玩具手槍槍身（含彈匣）裝置被告甲○○
      床下手提包內扣得其中一支土造金屬槍管成品後，送內政
      部警政署鑑定，結果認係仿ＷＡＬＴＨＥＲ廠ＰＰＫ／Ｓ
      型半自動手槍製造之玩具手槍換裝土造金屬槍管而成之改
      造手槍，機械性能良好，可即發適用子彈，認具殺傷力，
      有上開內政部警政署刑事警察局槍彈鑑定書足憑（偵二卷
      第八六頁），再參證人即華山玩具廠負責人范進財於原審
      審判中到庭證稱：華山的產品槍枝與槍管都用卯釘釘死無
      法分開等語（見原審九十三年十二月十七日審判筆錄第十
      五頁），可見被告丙○○所持有之ＰＰＫ／Ｓ型玩具手槍
      槍身一支（含彈匣）業經改造完成而可供槍砲彈藥刀械管
      制條例中「其他可發射子彈具有殺傷力之各式槍砲」組裝
      使用，應屬內政部公告其他各式槍砲主要組成零件之槍身
      及彈匣，是被告丙○○持有槍枝主要組成零件槍身犯行，
      亦堪以認定。
    (五)甲○○行使變造特種文書部分：
      被告甲○○對於交付「阿弟仔」照片二張，由其以換貼照
      片之方式變造「乙○○」國民身分證、汽車駕駛執照各一
      枚等情迭於警詢、偵查、原審審判中及本院審判時均坦承
      不諱（見偵（一）卷第二四頁、第九八頁、原審九十三年
      四月八日準備程序筆錄第四頁、本院九十五年五月十八日
      審判筆錄），核與被害人乙○○警詢中指述國民身分證、
      汽車駕駛執照遺失之情節（見偵卷（二）第四二頁）相符
      ，雖被告甲○○就行使特種文書一節於原審審理中辯陳：
      伊被查獲時未從皮夾拿出變造之「乙○○」國民身分證即
      為警查獲云云，經查，被告甲○○已於警詢、偵查中（偵
      （一）卷第二三頁、第九八頁）坦承此部分犯行，並有變
      造完成之「乙○○」國民身分證、駕駛執照各一枚可佐（
      偵二卷第四五頁），被告於原審審判中所為前開辯解，顯
      非可採，自應以被告甲○○於警、偵訊中所述可採，而被
      告甲○○所為已足生損害於「乙○○」本人及戶政機關、
      監理機關核發國民身分證、汽車駕駛執照之正確性，被告
      甲○○變造國民身分證、駕駛執照之特種文書後，對於變
      造之國民身分證加以行使，其犯行甚屬明確，亦應依法論
      科。
    (六)辯護人上訴後聲請將扣案槍管、槍身送請鑑定有無殺傷力
      及再次傳喚證人范進財到庭作證及鑑定，本院認前開事證
      已明，實無再予調查必要，附此敘明。
二、核被告丙○○、甲○○製造子彈及製造槍砲之主要組成零件
    之犯行，均係違反槍砲彈藥刀械管制條例第十二條第一項之
    未經許可製造子彈罪及第十三條第一項之未經許可製造槍砲
    之主要組成零件罪。被告甲○○持有制式子彈則另犯同條例
    第十二條第四項未經許可持有子彈罪，另行使變造之國民身
    分證則係犯刑法第二百十六條、第二百十二條變造特種文書
    罪。被告二人與姓名年籍不詳綽號「紅蝦子」之成年男子間
    ，就製造子彈及製造槍砲主要之組成零件犯行，均有犯意聯
    絡及行為分擔，俱應論以共同正犯。而被告甲○○與姓名年
    籍不詳綽號「阿弟仔」之成年男子就行使變造特種文書犯行
    間，有犯意聯絡及行為分擔，亦依論以共同正犯。被告丙○○、甲○○製造子彈及其他可發射子彈具有殺傷力槍砲之槍
    管之高度行為後，復行持有之低度行為應為製造之高度行為
    所吸收；被告甲○○接續變造特種文書後進而行使，偽造之
    低度行為應為行使之高度行為所吸收，均不另論罪。被告丙○○同時持有其他可發射子彈具有殺傷力槍砲之槍身、彈匣
    與槍管，其行為本質屬於單純一罪，僅成立一未經許可持有
    槍砲主要組成零件罪，且為前開製造其他可發射子彈具有殺
    傷力槍砲之槍管之高度行為所吸收。被告甲○○未經許可持
    有制式子彈罪係為犯未經許可製造子彈罪而為，兩者間有方
    法、目的之牽連關係，應依刑法第五十五條規定，從較重之
    未經許可製造子彈罪處斷。被告丙○○所犯未經許可製造子
    彈罪及未經許可製造槍砲主要組成零件罪間，被告甲○○所
    犯未經許可製造子彈罪、未經許可製造槍砲之主要組成零件
    罪及行使變造特種文書罪間，均犯意各別，罪名有異，各應
    予分論併罰。又被告丙○○、甲○○共犯製造槍砲主要之組
    成零件部分雖未據公訴人起訴，惟該部分事實與公訴人起訴
    事實中所提及查獲被告丙○○、甲○○持有槍砲主要組成零
    件之槍管以供製造具有殺傷力之玩具手槍等犯罪事實既具有
    實質上一罪關係，應為起訴效力所及，本院自應併予審究，
    附此敘明。另被告丙○○曾犯偽造文書案件，經臺灣臺北地
    方法院以八十九年度訴字第一○五四號判決判處有期徒刑六
    月，緩刑三年確定，在緩刑期間又犯妨害自由罪，經臺灣板
    橋地方法院以九十一年度訴字第五二○號判決判處有期徒刑
    五月，經本院、最高法院駁回上訴確定，於民國九十二年四
    月三日繳納易科之罰金後，偽造文書案件經臺灣臺北地方法
    院撤銷緩刑，由本院將上開二罪名定執行刑十月，於九十三
    年十月九日始執行完畢，不構成累犯，公訴意旨認被告丙○○係有期徒刑執行完畢後五年內再犯本件有期徒刑以上之罪
    ，為累犯，應依刑法第四十七條規定加重其刑等情，尚有誤
    會。
三、原審對於被告甲○○就共同未經許可，製造槍砲之主要組成
    零件罪及行使變造特種文書罪部分，均予以論罪科刑，固非
    無據，惟查以，附表編號三 (二 )部分，係被告丙○○所單
    獨持有，原審就此部分亦認屬與被告甲○○所共同持有，而
    予宣告沒收，實有未合；而被告僅行使變造之國民身分證，
    對於變造之汽車駕駛執照，並無積極證據證明被告有行使之
    行為，原審於主文中對於變造之汽車駕駛執照，亦認被告有
    行使之，而於主文中諭知，亦有未合。原審就此部分判決尚
    有可議之處。上訴人即被告上訴意旨仍執前詞，否認犯罪，
    指摘此部分判決不當，請求撤銷改判或予從輕量刑，雖無理
    由，惟原判決此部分既有可議，自應料本院予以撤銷改判。
    爰審酌被告甲○○之素行，犯罪之動機、目的、手段，製造
    槍砲之主要組成零件對社會危害甚大，犯後否認製造等一切
    情狀，對於未經許可，製造槍砲之主要組成零件罪部分，量
    處有期徒刑三年六月，併科罰金新臺幣十二萬元，罰金部分
    並諭知易服勞役之折算標準，行使變造特種文書罪部分，量
    處有期徒刑四月。附表編號三所示之土造金屬槍管、槍身成
    品，係槍砲彈藥刀械管制條例列管之槍枝主要組成零件，係
    屬違禁物，應依刑法第三十八條第一項第一款之規定宣告沒
    收；附表編號四、編號五所示之工具，為被告甲○○所有，
    業經其供陳明確，又為被告與同案被告丙○○共犯製造槍砲
    之主要組成零件之工具，及被告甲○○所有而供行使變造特
    種文書所用，均應依刑法第三十八條第一項第二款宣告沒收
    。
四、原審對於被告甲○○所涉犯製造子彈部分，及對於被告丙○○部分，因認其等罪證明確，而予論罪科刑，引用槍砲彈藥
    刀械管制條例第十二條第一項、第四項，刑法第十一條前段
    、第二十八條、第五十一條第五款、第四十二條第二項、第
    三十八條第一項第一款、第二款，罰金罰鍰提高標準條例第
    二條，現行法規所定貨幣折算新臺幣條例第二條之規定。並
    審酌被告二人之生活狀況、智識程度尚可、犯罪之動機、目
    的不良、犯後又多飾詞圖卸、所製造之物危害社會甚鉅及犯
    後態度等一切情狀，量處被告甲○○共同未經許可，製造子
    彈罪部分有期徒刑一年八月，併科罰金新臺幣六萬元；被告
    丙○○共同未經許可，製造子彈罪部分，處有期徒刑一年八
    月，併科罰金新臺幣六萬元；共同未經許可，製造槍砲之主
    要組成零件罪部分，處有期徒刑三年六月，併科罰金新臺幣
    十二萬元，並均諭知易科罰金之折算標準。對於如附表編號
    一、三所示之子彈及土造金屬槍管成品、槍身、彈匣，既係
    槍砲彈藥刀械管制條例列管之子彈及槍枝主要組成零件，自
    屬違禁物，爰依刑法第三十八條第一項第一款之規定宣告沒
    收，附表編號二、四所示之工具，為被告甲○○所有，業經
    其供陳明確，又為被告二人共犯製造子彈、槍枝主要組成零
    件之工具，均應依刑法第三十八條第一項第二款宣告沒收。
    核其認事用法，尚無違誤，量刑亦稱妥適，上訴人即被告甲○○、丙○○上訴意旨仍執前詞，指摘原判決不當，均無理
    由，此部分上訴應予駁回。另被告甲○○前開撤銷部分與駁
    回上訴部分，並定其應執行刑如主文第四項所示。
五、(一)公訴意旨另以：
      被告丙○○與被告甲○○基於共同之犯意聯絡，明知未經
      許可，不得製造具有殺傷力之玩具手槍，竟自民國九十二
      年九月下旬某日起，在桃園縣蘆竹鄉○○路○段五號九樓
      之三甲○○租屋處，共同製造具有殺傷力之仿ＷＡＬＴＨ
      ＥＲ廠改造ＰＰＫ／Ｓ型玩具手槍，嗣為警於九十二年十
      一月二十一日查獲，因認被告二人涉犯九十四年一月二十
      六日修正前槍砲彈藥刀械管制條例第十一條第一項未經許
      可製造可發射子彈具有殺傷力之改造手槍罪等語。
    (二)按犯罪事實應依證據認定之，無證據不得認定其犯罪事實
      ，又不能證明被告犯罪者，應諭知無罪之判決，刑事訴訟
      法第一百五十四條第二項、第三百零一條第一項定有明文
      。又按事實之認定，應憑證據，如未能發現相當證據，或
      證據不足以證明，自不能以推測或擬制之方法，以為裁判
      基礎；在訴訟上用以證明事實之證據，須於通常一般之人
      均不致於有所懷疑，而得確信其為真實之程度者，始得據
      以為有罪之認定，倘其證明尚未達到此一程度，而有合理
      之懷疑性存在，致使無從為有罪之確信時，即應為無罪之
      判決，最高法院四十年臺上字第八六號、七十六年台上字
      第四九八六號分別著有判例。
    (三)公訴意旨認被告二人涉犯上開罪名，無非以證人范進財證
      述扣案之ＰＰＫ／Ｓ型玩具手槍係經過改造而成等語，並
      有華山玩具型錄、勘驗筆錄及內政部警政署刑事警察局鑑
      定扣案改造ＰＰＫ／Ｓ型玩具手槍機械性能良好，可擊發
      適用子彈，認具殺傷力等情為其論據。被告丙○○於本院
      審理中雖坦承攜帶ＰＰＫ／Ｓ型玩具手槍、槍管三支至查
      獲地點等情，惟被告二人均堅決否認有製造槍枝之犯行，
      被告丙○○辯稱：上開槍枝及槍管係伊自網站購買，放在
      家裡怕小孩子玩危險，想拿去給甲○○等語，被告甲○○
      則辯稱：不知丙○○為何會攜帶槍枝至查獲地點等語。經
      查，(1)在被告甲○○使用之床上扣得之改造ＰＰＫ／Ｓ型
      玩具手槍、槍管三支雖為被告丙○○所有，惟被告二人為
      警查獲時，該ＰＰＫ／Ｓ型玩具手槍並非處於已裝置槍管
      之狀態，床上扣得之槍管三支亦僅為土造金屬槍管半成品
      ，有現場勘驗照片二張（偵一卷第一二四頁）及內政部警
      政署刑事警察局九十二年十二月三十一日刑鑑字第○九二
      ○二二五六四六號槍彈鑑定書（偵二卷第八六頁）可稽，
      而現場查獲警員自被告甲○○使用之床下取出土造槍管成
      品一支請被告甲○○自行與扣案ＰＰＫ／Ｓ型玩具手槍槍
      身組裝完成後，再將組裝完成之ＰＰＫ／Ｓ型玩具手槍送
      請內政部警政署刑事警察局鑑定有無殺傷力等情，除據被
      告二人於原審及本院審理中供述明確外（原審九十四年一
      月二十一日審判筆錄第十二頁、第十七頁、本院九十五年
      五月十八日審判筆錄），並有證人吳建忠警員於原審審理
      中證述詳盡（原審九十三年十二月十七日審判筆錄第六、
      七、十頁），縱內政部警政署刑事警察局鑑定結果雖認係
      由仿ＷＡＬＴＨＥＲ廠ＰＰＫ／Ｓ型半自動手槍製造之玩
      具手槍換裝土造金屬槍管而成之改造手槍，機械性能良好
      ，可擊發適用子彈，認具殺傷力，有上開槍彈鑑定書可參
      ，被告甲○○係於警員要求下始進行組裝，所組裝之槍管
      與扣案ＰＰＫ／Ｓ型玩具手槍槍身二者放置地點亦不相同
      ，顯難認被告二人確有組裝ＰＰＫ／Ｓ型玩具手槍槍身與
      土造金屬槍管成品之犯意。(2)再者，在床上扣得之槍管三
      支非屬成品，現場又無扣得任何有殺傷力之槍枝，而原審
      將被告丙○○指稱扣案ＰＰＫ／Ｓ型玩具手槍購買時配套
      之槍管與扣案ＰＰＫ／Ｓ型玩具手槍併同再送內政部警政
      署刑事警察局鑑定有無殺傷力，其結果係送鑑槍管具阻鐵
      ，若將該槍管換裝槍枝管制編號0000000000槍
      枝（即扣案ＰＰＫ／Ｓ型玩具手槍）上，因該槍管內具阻
      鐵無法供彈丸通過，故槍枝無法用來發射彈丸使用，認不
      具殺傷力，有該局九十三年九月七日刑鑑字第○九三○一
      二四一八四號函（原審卷（一）第一七七至一七九頁）為
      憑，而扣案ＰＰＫ／Ｓ型玩具手槍槍身雖經證人范進財證
      稱業經改造等情，惟被告丙○○辯稱係在網路上購得云云
      ，縱被告丙○○之電子信箱資料空白而無法佐證其說（見
      偵（二）卷第六七至七五頁），亦不能直接推論扣案ＰＰ
      Ｋ／Ｓ型玩具手槍係由被告丙○○所改造。(3)綜上，公訴
      意旨所提出之證據難以遽認被告二人確有未經許可製造可
      發射子彈具有殺傷力之改造手槍犯行，揆諸前揭法律及判
      例意旨，原應為被告二人無罪之諭知，惟此部分犯行與被
      告二人製造槍枝主要組成零件論罪科刑部分有牽連犯之裁
      判上一罪關係，爰不另為無罪之諭知，附此敘明。
據上論斷，應依刑事訴訟法第368條、第369條第1項前段、第364
條、第299條第1項前段（贅引同法第301條第1項），槍砲彈藥刀
械管制條例第13條第1項，刑法第11條前段、第28條、第216條、
第212條、第51條第5款、第7款 (原審漏引)、第42條第2項、 第
38條第1項第1款、第2款，罰金罰鍰提高標準條例第1條、第2條
，現行法規所定貨幣折算新臺幣條例第2條，判決如主文。
本案經檢察官周志榮到庭執行職務。
中    華    民    國     95     年     6     月     1 日
                  刑事第４庭    審判長法  官  蔡秀雄
                                      法  官  黃金富
                                      法  官  周煙平
以上正本證明與原本無異。
槍砲彈藥刀械管制條例罪部分如不服本判決，應於收受送達後十
日內向本院提出上訴書狀，其未敘述上訴之理由者並得於提起上
訴後十日內向本院補提理由書（均須按他造當事人之人數附繕本
）。
行使變造特種文書罪部分不得上訴。
                                      書記官  蕭麗珍
中    華    民    國    95    年    6     月    2     日
附錄：本案論罪科刑法條全文
槍砲彈藥刀械管制條例第13條第1項
未經許可，製造、販賣或運輸槍砲、彈藥之主要組成零件者，
處3年以上10年以下有期徒刑，併科新台幣700萬元以下罰金。
未經許可，轉讓、出租或出借前項零件者，處1年以上7年以下
有期徒刑，併科新台幣500萬元以下罰金。
意圖供自己或他人犯罪之用，而犯前二項之罪者，處5年以上有
期徒刑，併科新台幣1千萬元以下罰金。
未經許可，持有、寄藏或意圖販賣而陳列第 1 項所列零件者，
第6月以上5年以下有期徒刑，併科新台幣 300 萬元以下罰金。
第1項至第3項之未遂犯罰之。
刑法第216條
行使第210條至第215條之文書者，依偽造、變造文書或登載不實
事項或使登載不實事項之規定處斷。
刑法第212條
偽造、變造護照、旅券、免許證、特許證及關於品行、能力服務
或其他相類之證書、介紹書，足以生損害於公眾或他人者，處1
年以下有期徒刑、拘役或300元以下罰金。
附表：
┌─┬─────────────────────────┐
│一│ 土造子彈拾貳顆，採樣鑑驗肆顆，餘捌顆。           │
│  │ 土造子彈拾參顆，採樣鑑驗肆顆，餘玖顆。           │
│  │ 制式九ＭＭ子彈貳顆。                             │                  │
├─┼─────────────────────────┤
│二│ 小手提包內彈頭參佰顆、彈殼拾陸顆、底火蓋貳包、火 │
│  │ 藥貳包、尖嘴鉗壹支、斜口鉗壹支、火藥填充桿二支、 │
│  │ 彈殼底座字體鋼模伍支。                           │
│  │ 大背包內彈頭柒佰貳拾伍顆、彈殼伍佰柒拾顆、底火蓋 │
│  │ 肆包、噴火孔壹包、工業用底火參拾顆、底火壹盒、固 │
│  │ 定鉗壹支、游標卡尺壹支。                         │
│  │ 黑色鐵盒內起子拾貳支。                           │
│  │ 查獲房間內改造工具壹批。                         │
│  │ 六六一二—ＦＫ號車內彈頭參仟壹佰貳拾伍顆、彈殼肆 │                          │
│  │ 佰貳拾顆、固定鉗壹個、置放子彈模具壹個。         │
├─┼─────────────────────────┤
│三│(一) 土造金屬槍管成品貳支。                       │
│  │(二) ＰＰＫ／Ｓ型玩具手槍槍身壹支、彈匣壹個。     │
├─┼─────────────────────────┤
│四│ 土造金屬槍管半成品柒支。                         │
│  │ 小手提包內槍管研磨棒肆支、砂輪鑽頭肆支、鐵鋸壹支 │
│  │ 、鑽頭固定器壹個。                               │
│  │ 黑色鐵盒內鑽頭參拾伍支、砂輪鑽頭玖支、鑽刀貳支、 │
│  │ 挫刀參支。                                       │
│  │ 查獲房間內電鑽壹支、砂輪機壹支、砂輪片貳片、改造 │
│  │ 工具壹批。                                       │
│  │ 六六一二—ＦＫ號車內研磨電鑽壹個。               │
├─┼─────────────────────────┤
│五│ 變造之「乙○○」國民身分證及汽車駕駛執照上被告林 │
│  │ 炎輝相片各壹張。                                 │
└─┴─────────────────────────┘


司法院資訊處製作；財團法人民間司法改革基金會備份。
